臺灣彰化地方法院刑事判決　　　　　　　　　　　　九十三年度交易字第一八三號
　　公　訴　人　臺灣彰化地方法院檢察署檢察官
　　被　　　告　乙○○
　　輔　佐　人　甲○○
　（即被告之父親）
右列被告因過失傷害案件，經檢察官聲請簡易判決處刑（九十三年度偵字第二七二七
號），本院員林簡易庭認不宜以簡易判決處刑，簽移由普通庭依通常程序審理（九十
三年度員交簡字第二一四號），本院判決如左：
        主  文
乙○○因過失傷害人，處拘役伍拾日，如易科罰金，以佰元折算壹日。
        事  實
一、乙○○考領有輕型機車駕駛執照，於民國九十三年三月一日上午八時二十分許，
    騎乘車牌號碼ＥＹＰ─七一三號輕型機車上班之途中，沿彰化縣溪湖鎮○○路外
    側車道由南往北方向行駛，行經該路段與培英路交岔路口之前，欲自左超越行駛
    在前方外側車道、由丙○○（未考領重型機車駕駛執照）駕駛之車牌號碼ＭＺＥ
    ─九一一號機車時，本應注意欲超越同一車道之前車時，須先按鳴喇叭二單響或
    變換燈光一次，待前行車減速靠邊或以手勢或亮燈表示允讓後，後行車始得超越
    ；又行駛時，駕駛人應注意車前狀況及兩車併行之間隔，並隨時採取必要之安全
    措施，而依當時天候晴、日間有自然光線、路面乾燥、無缺陷、無障礙物，且視
    距良好等一切情狀，並無不能注意之情事，竟疏未注意先按鳴喇叭二單響或變換
    燈光一次，促請前車注意，待前行車減速靠邊或以手勢或亮右方向燈表示允讓後
    再超車，貿然自丙○○騎乘之上開機車左側超車，並疏未保持與上開丙○○騎乘
    機車之安全間距，致所騎駛之機車右前腳踏板及右側擋泥板撞及丙○○騎乘之前
    開機車左前方車頭下方斜板處，使丙○○因而倒地受有胸痛等傷害。旋乙○○、
    丙○○二人均經送往溪湖醫院醫治，並因據報前往處理本案車禍之員警張明桔前
    至上開醫院後，詢問該醫院之醫護人員，乃查悉肇事之乙○○而查獲。
二、案經丙○○訴由彰化縣警察局溪湖分局報請臺灣彰化地方法院檢察署檢察官偵查
    後聲請簡易判決處刑，經本院改依通常程序審判。
    理  由
一、訊據被告乙○○固坦承伊有於九十三年三月一日上午八時二十分許，為前往上班
    地點乃騎乘車牌號碼ＥＹＰ─七一三號輕型機車沿彰化縣溪湖鎮○○路外側車道
    由南往北方向行駛，行經該路段與培英路交岔路口之前，並未注意欲超越同一車
    道之前車時，須先按鳴喇叭二單響或變換燈光一次，待前行車減速靠邊或以手勢
    或亮燈表示允讓後，後行車始得超越，即行自告訴人丙○○騎乘之車牌號碼ＭＺ
    Ｅ─九一一號機車左側超車等情不諱，然辯稱：伊已經要超越告訴人的機車，是
    告訴人的機車偏左來撞伊，撞到的時候，告訴人的機車車頭在其機車中間處，伊
    機車右側腳踏板遭被告機車左側之不詳部位撞到，伊與告訴人兩方均有疏失云云
    。惟查：
（一）車禍發生後之現場，告訴人騎乘之機車係倒放在彰水路上之斑馬線上，被告騎
      駛之機車則係更往前倒停在彰水路與培英路交岔路口之內（即告訴人之機車係
      倒放在南方，被告之機車則倒停在北方），二車倒地之位置約相距二點一公尺
      ，且被告機車倒停之位置係在告訴人機車之正前方（並非左前方），機車車頭
      朝往東之方向；又告訴人機車倒地位置往南之緊接處，有二條告訴人機車之刮
      地痕，其中右邊之刮地痕呈先往右再往左之走向，左邊之刮地痕則係往右而去
      之方向，至被告機車之刮地痕則係位於告訴人機車倒地處與被告機車倒地位置
      之間，呈筆直之一條線（該線往北方對到之處，約係被告機車橫倒在地之中間
      接近把手處）；再車禍發生後，被告之機車右前側腳踏板、右前擋泥板有破損
      ，正前方擋泥板、左側車身有疑似倒地後擦地之痕跡，告訴人之機車車頭下方
      左前斜板處有擦撞之痕跡，左前斜板上方沾有藍色烤漆，經警員張明桔在現場
      比對之結果，認係被告所騎駛藍色機車之烤漆等情，業經證人即前往現場處理
      本件車禍之員警張明桔於本院審理時到庭證述綦詳，並有道路交通現場圖、現
      場照片（其中警卷第十五頁下方之照片，得以清楚看見告訴人機車倒地之刮地
      痕走向）十幀在卷可憑。
（二）查機車刮地痕係機車倒地後滑行方向之痕跡，是依前開車禍現場跡證，足以判
      斷告訴人之機車於遭擦撞後係先於告訴人之機車倒地（即被告之機車於告訴人
      之機車倒地後又行往前始倒地），且告訴人之機車倒地後係先向右滑刮，據此
      ，實難認告訴人有何於被告機車超車時，向左偏撞被告機車之情事；復參以上
      開機車受損部位、倒地位置，被告機車之刮地痕及被告陳稱：撞到的時候，告
      訴人的機車車頭在其機車中間處，伊機車右側腳踏板遭被告機車左側之不詳部
      位撞到等語，堪認係被告自左超越告訴人機車時，於尚未完全超越完畢（即被
      告機車右側腳踏板、擋泥板處約在被告機車車頭下方左側斜板處）之際，被告
      疏未保持安全間距，即將機車往右騎駛欲回到超車前之原車行路徑時，致被告
      機車右側腳踏板、擋泥板處與告訴人機車車頭下方左側斜板處發生擦撞，並因
      被告機車與在右側之告訴人機車擦撞後，被告為避免二車繼續擦撞，衡情應會
      本能地將其機車把手稍微往左彎，告訴人之機車於遭被告機車自左側向右擦撞
      而來，並於擦撞中因被告機車把手於擦撞過程再稍行左彎之帶動，乃造成告訴
      人之機車向左倒，惟機車之刮地痕則於倒地之瞬間呈先向右再向左之情形。而
      參以被告之機車係倒放在告訴人機車之正前方，並非左前方，且車頭朝東方，
      被告機車之刮地痕係在二車倒地位置之間，呈筆直之一條線等情，益足徵本件
      車禍係被告自左超越告訴人機車時，於尚未完全超越完畢（即被告機車右側腳
      踏板、擋泥板處約在被告機車車頭下方左側斜板處）之際，因被告疏未保持安
      全間距，即將機車往右騎駛，致被告機車右側腳踏板、擋泥板處與告訴人機車
      車頭下方左側斜板處發生擦撞後，被告機車再稍向左等情與事實相符。被告辯
      稱：係告訴人之機車於伊超車時向左偏來撞伊云云，與車禍現場跡證不符，尚
      難採信。
 （三）再本件經送請臺灣省彰化縣區車輛行車事故鑑定委員會鑑定及臺灣省車輛行
       車事故覆議鑑定委員會覆議之結果，均同認：被告駕駛輕型機車超車不當，
       為肇事原因；告訴人駕駛重型機車在前行駛，無肇事因素，有臺灣省彰化縣
       區車輛行車事故鑑定委員會九十三年五月二十八日彰鑑字第九三０三七二號
       函附之鑑定意見書、臺灣省車輛行車事故覆議鑑定委員會九十三年八月十七
       日府覆議字第九三一０八０一號函各一份在卷可稽。至告訴人之機車於被擦
       撞後究係應往左倒或右倒，並不一定，須視該駕駛被擦撞時之反應而定，非
       一定向右倒，亦有臺灣省車輛行車事故覆議鑑定委員會九十四年一月十一日
       府覆議字第九三一０八０一號函各一份在卷可考，且告訴人之機車於被擦撞
       後係受被告本能地將機車把手稍向左牽引之結果，始會向左倒一節，已詳述
       如前，是自難以告訴人機車於擦撞後係向左倒，即逕率認告訴人於被告超車
       時，有何向左偏而撞及被告機車之情事。至臺灣省車輛行車事故覆議鑑定委
       員會於覆議之後，嗣經臺灣彰化地方法院檢察署檢察官偵查告訴人因本案車
       禍所涉之過失傷害罪嫌一案（即該署九十三年度偵續字第一０一號）函詢時
       ，改行認定告訴人之機車有略左偏之行為，並認如告訴人駕駛機車行經肇事
       地點能於偏左時，充分注意左後接近之被告來車，則本件車禍或可避免一情
       （見卷附臺灣省車輛行車事故覆議鑑定委員會九十四年一月三十一日府覆議
       字第０九三０一０八０一Ｂ號函文），其疏未注意、斟酌告訴人機車倒地後
       之刮地痕有明顯先向右之走向、亦未考量被告機車倒地後之刮地痕及與告訴
       人機車倒地之相對位置、更未詳究雙方機車受損及受損之原因係擦撞或刮地
       所致等跡證，乃誤認告訴人機車有略偏左之情事，自無可採。另告訴人雖未
       考領重型機車駕駛執照而騎乘重型機車，然此與本件車禍之發生並不具有相
       當因果關係，實難據此認定告訴人於本件車禍之發生有何過失。
 （四）按汽車（含機車，下同）欲超越同一車道之前車時，須先按鳴喇叭二單響或
       變換燈光一次（但不得連續密集按鳴喇叭或變換燈光迫使前車允讓），於前
       行車減速靠邊或以手勢或亮右方向燈表示允讓後，後行車始得超越；復按汽
       車行駛時，駕駛人應注意車前狀況及兩車併行之間隔，並隨時採取必要之安
       全措施，道路交通安全規則第一百零一條第三款、第五款、第九十四條第三
       項分別定有明文；被告駕車自應注意上開規定，而依當時天候晴、日間有自
       然光線、路面乾燥、無缺陷、無障礙物，且視距良好等一切情狀，並無不能
       注意之情事，竟疏未注意先按鳴喇叭二單響或變換燈光一次，促請前車注意
       ，待前行車減速靠邊或以手勢或亮右方向燈表示允讓後再超車，貿然自丙○
       ○騎乘之上開機車左側超車，復疏未保持與上開丙○○騎乘機車之安全間距
       ，致所騎駛之機車右前腳踏板及擋泥板右側撞及丙○○騎乘之前開機車左前
       方車頭下方斜板處，使丙○○因而倒地受有胸痛等傷害，被告自應負過失責
       任，且其過失行為與告訴人所受前開傷害間，具有相當因果關係。
 （五）此外，復有診斷證明書、道路交通事故調查報告表(一)、(二)各一件、「證號查
       詢機車駕駛人」二紙在卷可佐，本件事證明確，被告前開業務過失犯行洵堪
       認定。
二、核被告乙○○所為，係犯刑法第二百八十四條第一項前段之過失傷害罪。爰審酌
    被告之過失程度、告訴人所受傷害及被告犯罪後之態度等一切情狀，量處如主文
    所示之刑，並諭知易科罰金之折算標準，以示懲儆。
據上論斷，應依刑事訴訟法第四百五十二條、第二百九十九條第一項前段，刑法第二
百八十四條第一項前段、第四十一條第一項前段，罰金罰鍰提高標準條例第一條前段
、第二條，判決如主文。
本案經檢察官邱鼎文到庭執行職務
中      華      民      國    九十四    年      三      月    二十五    日
                                臺灣彰化地方法院交通法庭
                                  審判長法官  李  水  源
                                  法      官  廖  政  勝
                                  法      官  李  雅  俐
右正本證明與原本無異。
如不服本判決，應於判決送達後十日內，向本院提出上訴狀（須附繕本）。
告訴人或被害人對於判決如有不服具備理由請求檢察官上訴者，其上訴期間之計算係
以檢察官收受判決正本之日期為準。
                                  法院書記官  陳  秀  娟
中      華      民      國    九十四    年      四      月      一      日
附錄論罪科刑法條：
刑法第二百八十四條第一項：
因過失傷害人者，處六月以下有期徒刑、拘役或五百元以下罰金，致重傷者，處一年
以下有期徒刑、拘役或五百元以下罰金。
